臺灣臺南地方法院刑事判決　　　　　　　　　　　　　九十三年度易字第一二三號
　　公　訴　人　臺灣臺南地方法院檢察署檢察官
　　被　　　告　乙○○
右列被告因違反毒品危害防制條例案件，經檢察官聲請簡易判決處刑（九十二年度毒
偵字第一八七八號、九十二年度毒偵緝字第四一七號）及移
字第三五二號），經本院認為不宜以簡易判決處刑，由本院刑事庭審理，被告於本院
審理時就被訴之事實為有罪之陳述，經本院合議庭裁定行簡式審判程序，本院判決如
左：
    主      文
乙○○連續持有第一級毒品，處有期徒刑參月，如易科罰金，以參佰元折算壹日。扣
案如附表編號肆、伍所示之第一級毒品海洛因參包均沒收銷燬之。如附表編號肆、伍
所示之毒品外包裝參個均沒收之。又施用第二級毒品，處有期徒刑肆月，如易科罰金
，以參佰元折算壹日。又施用第二級毒品，處有期徒刑伍月，如易科罰金，以參佰元
折算壹日。扣案如附表編號貳所示之第二級毒品安非他命伍包均沒收銷燬之。如附表
編號貳所示之毒品外包裝伍個均沒收之。應執行有期徒刑拾月，如易科罰金，以參佰
元折算壹日。扣案如附表編號肆、伍及編號貳所示之第一級毒品海洛因參包、第二級
毒品安非他命伍包均沒收銷燬之；如附表編號貳、肆、伍所示毒品外包裝合計捌個均
沒收之。
    事      實
一、乙○○於民國（下同）九十一年間因施用毒品案件，經臺灣臺南地方法院檢察署
    以九十一年度聲觀字第二四一號聲請本院以九十一年度毒聲字第六五二號裁定送
    觀察勒戒，於九十一年五月八日執行完畢釋放後，認無繼續施用毒品之傾向，而
    於九十一年五月八日以九十一年度毒偵字第五三七號不起訴處分確定，詎乙○○
    仍不知悔改，竟基於施用第二級毒品安非他命之犯意，於附表編號１、２之時、
    地，各分別施用安非他命一次，並於如附表編號４、５之時、地，連續持有第一
    級毒品海洛因二次，並分別扣得附表２及４、５之物。
二、案經臺南市警察局第一分局及臺南縣警察局歸仁分局、永康分局報告臺灣臺南地
    方法院檢察署檢察官偵查起訴及移送併辦。
    理      由
一、右揭犯罪事實，業據被告乙○○於本院審理時坦承不諱（見本院九十三年八月十
    三日審判筆錄），而被告所犯如附表編號１、２之尿液經送臺南市衛生局及臺南
    縣衛生局以免疫分析法及薄層分析法檢驗之結果，均呈安非他命陽性反應乙節，
    有臺南市衛生局九十一年十二月二十四日（）南市衛驗字第九一○八八八號檢
    驗成績書、臺南縣衛生局九十二年十一月二十一日衛收字第○九二○○三七六九
    五號尿液檢驗成績書、臺南市警察局第一分局偵辦涉嫌毒品危害防制條例案送驗
    尿液及年籍對照表、臺南縣警察局歸仁分局採擷嫌疑人尿液送驗編號名冊各乙紙
    在卷足稽，且有如附表２之物在卷可考；且被告於本院亦自白持有第一級毒品海
    洛因（見本院九十三年八月十三日審理筆錄），並有如附表編號４、５所示之物
    附卷足參，且有法務部九十二年十一月十一日調科壹字第二○○○○四五六一號
    鑑定成績書及九十三年三月十九日調科壹字第二○○○○四七三九號檢驗通知書
    各一紙附卷可參。查被告於九十一年間因施用毒品案件，經臺灣臺南地方法院檢
    察署以九十一年度聲觀字第二四一號聲請本院以九十一年度毒聲字第六五二號裁
    定送觀察勒戒，於九十一年五月八日執行完畢釋放後，認無繼續施用毒品之傾向
    ，而於九十一年五月八日以九十一年度毒偵字第五三七號不起訴處分確定，有臺
    灣高等法院被告全國前案紀錄表一紙附卷足考。綜上各情相互以參，被告之自白
    經核與事實相符，堪可採信，本件事證明確，被告分別施用第二級毒品安非他命
    二次及連續持有第一級品海洛因之犯行，均洵堪認定。
二、按毒品危害防制條例全文於九十二年七月九日修正公佈，同條例第三十六條並訂
    於公佈後六個月即九十三年一月九日施行。本案係於九十三年一月九日修正施行
    後之九十三年二月十一日繫屬，自不適用毒品危害防制條例第三十五條第一項、
    第二項之規定，而應回歸刑法第二條第一項之適用。而酌以修正前後之毒品危害
    防制條例第十條第二項之條文對於施用第二級毒品罪、第十一條第一項之條文對
    於持有第一級毒品罪之條次、法定刑均相同，修正後之規定，對於被告並無不利
    ，依刑法第二條第一項前段規定，其分別施用第二級毒品及持有第一級毒品之行
    為，仍應依新法論處，而無比較新舊法之問題。核被告乙○○所為，係犯修正後
    毒品危害防制條例第十條第二項施用第二級毒品罪及第十一條第一項持有第一級
    毒品罪。其施用第二級毒品前持有毒品之低度行為已為其施用之高度行為吸收，
    不另論罪。又被告持有第一級毒品海洛因，觸犯構成要件相同之罪，顯係基於概
    括犯意反覆為之，為連續犯，應依刑法第五十六條之規定論以一罪，並加重其刑
    。另按認刑法第五十六條所謂「同一之罪名」，係指基於概括之犯意，連續數行
    為，觸犯構成犯罪要件相同之罪名者而言；且連續犯之成立，除主觀上須基於一
    個概括之犯意外，客觀上須先後數行為，逐次實施而具「連續性」，侵害數個同
    性質之法益，其每一前行為與次行為，依一般社會健全觀念，須時間緊密，在刑
    法評價上，各具獨立性，每次行為皆可獨立成罪，構成同一之罪名，始足當之；
    再者，所謂出於概括犯意，必須其多次犯罪行為自始均在「一個預定犯罪計劃」
    以內，出於主觀上始終同一犯意之進行，若中途另有新犯意發生，縱所犯為同一
    罪名，究非連續其初發的意思，即不能成立連續犯，司法院大法官會議釋字第一
    五二號解釋及最高法院七十年度台上字第六二九六號判例均可資參照。而本案被
    告所犯二次施用第二級毒品之期間，分別為九十一年十二月十二日一次，九十二
    年十月十四日一次，均已相隔近一年之期間，實難認為有時間之緊密性，而此長
    期間之間隔，客觀判斷，復難認為係基於「一個預定犯罪計劃」之內所為，故被
    告此二次施用第二級毒品之行為，顯難認為係連續犯，至為明灼。故公訴人認被
    告在相隔近一年所再施用第二級毒品而認為係連續犯乙節，諒有未洽。準此以觀
    ，被告所犯上開二次施用第二級毒品罪及從一重處斷後持有第一級毒品罪間，犯
    意各別，行為互殊，應予分論併罰。爰審酌被告有施用毒品之素行，再犯本件施
    用第二級毒品罪及持有第一級毒品，依其犯罪之動機、目的、手段、所生危害尚
    非重大、施用毒品之期間及次數、犯罪後坦承犯行，態度良好及施用毒品自戕身
    心，並未造成其他損害等一切情狀，分別量處如主文所示之刑，定其應執行之刑
    ，並均分別諭知如易科罰金以三百元折算一日之標準，以資懲戒。扣案如附表編
    號４之海洛因二小包（合計淨重○‧二八公克）、編號５之海洛因一小包（淨重
    ○．一四公克）及編號２之安非他命五小包（合計淨重為一．一二公克），分別
    為第一級毒品與第二級毒品，屬違禁物，有法務部調查局九十二年十一月十一日
    調科壹字第二○○○○四五六一號鑑定成績書、九十三年三月三十一日調科壹字
    第○九三○○一三一九五○號檢驗通知書及九十三年三月十九日調科壹字第二○
    ○○○四七三九號檢驗通知書各一紙附卷可參，應援引裁判時即修正後之毒品危
    害防制條例第十八條第一項前段之規定，沒收銷燬之。末按用於包裹毒品，防其
    裸露、逸出、潮濕，便於持有藉以施用，亦為供施用毒品所用之物，非屬毒品危
    害防制第十九條第一項規定應沒收之物，得依刑法第三十八條第一項第二款規定
    ，宣告沒收之，最高法院九十一年度臺上字第四○七六號、第四四一六號判決亦
    可資參照。故本案扣案如附表編號２、４及５之毒品外包裝袋合計八個，既係用
    於包裹毒品，防其裸露、逸出、潮濕，便於持有或施用，亦為被告供本件持有第
    一級毒品海洛因及施用第二級毒品安非他命所用之物，有法務部調查局九十二年
    十一月十一日調科壹字第二○○○○四五六一號鑑定成績書、九十三年三月三十
    一日調科壹字第○九三○○一三一九五○號檢驗通知書及九十三年三月十九日調
    科壹字第二○○○○四七三九號檢驗通知書各一紙附卷可參，復非屬修正後毒品
    危害防制第十九條第一項規定應沒收之物，爰依刑法第三十八條第一項第二款規
    定，宣告沒收之。
三、移送併辦意旨另略以：被告乙○○於如附表編號３所示之時、地，有連續施用第
    二級毒品之行為，因認被告涉有毒品危害防制條例第十條第二項之罪。然查：被
    告自承：「九十三年二月這件我是另外施用的」等語明確（見本院九十三年六月
    十五日準備程序筆錄），且酌以被告自九十二年十月十七日起至九十三年一月九
    日止，分別受觀察、勒戒及強制戒治，有臺灣高等法院被告全國前案紀錄表在卷
    可考，故被告於九十三年二月十四日施用安非他命之部分，即與九十二年十月十
    四日之施用第二級毒品間，難認有連續犯之「概括犯意」（即並非在一個預定犯
    罪計劃內）及連續行為，至為顯明。故此部分既與前開論罪科刑部分無裁判上一
    罪之關係，即應退回由原檢察官另為適法之處理。
據上論斷，應依刑事訴訟法第二百九十九條第一項前段、第二百七十三條之一第一項
，毒品危害防制條例第十條第二項、第十一條第一項、第十八條第一項前段，刑法第
十一條前段、第二條第一項前段、第五十六條、第四十一條第一項前段、第二項、第
五十一條第五款、第三十八條第一項第二款，判決如主文。
本案經檢察官甲○○到庭執行職務
中      華      民      國      九十三      年    八    月    二十七    日
                                        臺灣臺南地方法院刑事第六庭
                                                法  官  黃翰義
右正本證明與原本無異。
如不服本判決，應於判決送達後十日內，向本院提出上訴狀。
                                                書記官  林憶梅
中      華      民      國      九十三      年    八    月    二十七    日
附表：
┌──┬──────────┬──────────┬──────────┐
│編號│       時  間       │      地  點        │      備  註        │
├──┼──────────┼──────────┼──────────┤
│ １ │九十一年十二月十二日│臺南市某飯店內      │施用安非他命一次    │
├──┼──────────┼──────────┼──────────┤
│ ２ │九十二年十月十四日  │臺南縣某網咖店內    │施用安非他命一次    │
│    │                    │（九十二年十月十六日│查扣安非他命五小包（│
│    │                    │查獲）              │淨重一．一二公克，袋│
│    │                    │                    │重一．三○公克）。  │
│    │                    │                    │被告自九十二年十月十│
│    │                    │                    │七日起至九十三年一月│
│    │                    │                    │九日止受觀察、勒戒及│
│    │                    │                    │強制戒治。          │
├──┼──────────┼──────────┼──────────┤
│ ３ │九十三年二月十四日  │臺南縣永康市○○路二│施用安非他命，當場查│
│    │                    │八○之四二號統帥賓館│扣安非他命二小包（淨│
│    │                    │（九十三年二月十五日│重二．九九公克，袋重│
│    │                    │查獲）              │一．一四公克）      │
├──┼──────────┼──────────┼──────────┤
│ ４ │九十二年九月間某日至│臺南縣永康市○○路四│持有海洛因，當場查扣│
│    │九十二年十月十六日止│三○號緝獲持有海洛因│海洛因二小包（淨重○│
│    │                    │（九十二年十月十六日│．二八公克，袋重○．│
│    │                    │查獲）              │五一公克）          │
├──┼──────────┼──────────┼──────────┤
│ ５ │九十三年二月初某日至│臺南縣永康市○○路二│持有海洛因，當場查扣│
│    │九十三年二月十五日止│八○之四二號統帥賓館│海洛因一小包（淨重○│
│    │            │（九十三年二月十五日│．一四公克，袋重○．│
│    │                    │查獲）              │二三公克）          │
└──┴──────────┴──────────┴──────────┘
附錄本案論罪科刑法條：
毒品危害防制條例第十條第二項
施用第二級毒品者，處三年以下有期徒刑。
毒品危害防制條例第十一條第一項
持有第一級毒品者，處三年以下有期徒刑、拘役或新臺幣五萬元以下罰金。
